【裁判字號】    92,聲,344
【裁判日期】    920320
【裁判案由】    
【裁判全文】
臺灣台南地方法院民事裁定  九十二年度聲字第三四四號
    聲  請  人  行政院農業委員會南區糧食管理處
    法定代理人  乙○○
    相  對  人  甲○○
右當事人間聲請返還擔保金事件，本院裁定如左：
    主      文
本院九十一年度存字第一０八三擔保提存事件，聲請人所提存之擔保物台灣土地銀行
可轉讓定期存單面額新台幣壹佰萬元券貳張（號碼：ＴＬＢ一一七八七一、ＴＬＢ一
一七八七二）、壹拾萬元券肆張（號碼：ＴＬＢ三一三四００、ＴＬＢ三一三四一六
、ＴＬＢ三一三四一七、ＴＬＢ三一三四一八），准予返還。
聲請程序費用由相對人負擔。
    理      由
一、本件聲請意旨略以：聲請人前依本院九十一年度裁全字第一八九０號民事假扣押
    裁定，提供擔保物台灣土地銀行可轉讓定期存單面額新台幣（下同）一百萬元券
    二張、十萬元券四張，合計二百四十萬元為擔保，對於相對人之財產為假扣押，
    並經聲請人以本院九十一年度存字第一０八三號提存書提存擔保後聲請執行相對
    人之財產在案。茲因供擔保之原因業已消滅，聲請人乃向本院聲請撤回假扣押執
    行，並於經聲請人定二十日以上期間，催告相對人就其假扣押執行所受之損害，
    對聲請人行使權利，然相對人收受上開催告函後已逾期未行使權利，爰依民事訴
    訟法第一百零四條第一項第二款規定，聲請返還擔保金等語。
二、按訴訟終結後，供擔保人證明已定二十日以上之期間，催告受擔保利益人行使權
    利而不行使者，法院應依供擔保人之聲請，以裁定命返還其提存物，民事訴訟法
    第一百零四條第一項第二款定有明文。而所謂訴訟終結，不問有無本案訴訟，在
    因假扣押或假處分所供擔保之情形，因該擔保係為保障受擔保利益人因不當假扣
    押或假處分所受損害而設，倘執行法院已依假扣押或假處分裁定實施假扣押或假
    處分之執行，則在供擔保人撤回假扣押或假處分之執行前，受擔保利益人所受損
    害仍可能繼續發生，損害額既未確定，自無強令其行使權利之理。故在假扣押或
    假處分所供之擔保，供擔保人依民事訴訟法第一百零六條準用同法第一百零四條
    第一項第二款規定，聲請以裁定命返還其擔保金之場合，必待供擔保人已撤回假
    扣押或假處分之執行，始得謂與民事訴訟法第一百零四條第一項第二款所定之「
    訴訟終結」相當，而得依該條款行使定期催告之權利（最高法院九十年度台抗字
    第三九○號裁定參照）。
三、聲請人主張之上開事實，業據其提出催告函暨收件回執各一件、本院九十二年一
    月二十四日九十一南院鵬執全新字第一００四號函、九十一年度裁全聲字第二九
    二號裁定、確定證明書、九十一年存字第一八０三號提存書各一件為證，並經本
    院依職權調取上開假扣押及擔保提存案卷，核閱屬實，揆諸前揭裁定意旨，應認
    本件假扣押之執行程序與民事訴訟法第一百零四條第一項第二款所定之「訴訟終
    結」相當；又相對人經聲請人定二十日以上期間催告行使權利，迄未對聲請人提
    起民事訴訟或支付命令等損害賠償事件，亦經本院查明無誤，是聲請人依民事訴
    訟法第一百零四條第一項第二款規定，聲請返還上開擔保金，自無不合，應予准
    許。
四、依民事訴訟法第九十五條、第七十八條，裁定如主文。
中      華      民      國    九十二    年      三      月     二十     日
                      臺灣臺南地方法院民事第三庭
~B審判長法官  王金龍
~B法      官  蔡雅惠
~B法      官  張銘晃
右為正本係照原本作成。
如對本裁定抗告須於裁定送達後十日內向本院提出抗告狀，並應繳納抗告裁判費新台
幣四十五元。
中      華      民      國    九十二    年      三      月     二十五   日
~B法院書記官  鄭吉裕


司法院資訊處製作；財團法人民間司法改革基金會備份。
